臺灣桃園地方法院刑事判決
109年度交易字第525號
公  訴  人  臺灣桃園地方檢察署檢察官 
被      告  翁茂宇



選任辯護人  何政謙律師
上列被告等因過失傷害案件，經檢察官提起公訴（108年度調偵
字第781號），就被告翁茂宇所涉部分，本院判決如下：
    主  文
翁茂宇犯過失傷害致人重傷害罪，處有期徒刑參月，如易科罰金
，以新臺幣壹仟元折算壹日。緩刑參年，並應履行本院一○九年
度交附民字第七八號民國一一○年八月二日之和解筆錄所載之和
解內容。
    事  實
翁茂宇於民國106年10月2日晚上9時31分許，騎乘車牌號碼000-0
00號普通重型機車，沿桃園市龍潭區(下同)中興路由東往西方向
行駛，將至中興路、武漢路之交岔路口(交岔路口上方有橋梁)時
，本應注意車速不得超過時速50公里之速限，並應注意車前狀況
，隨時採取必要之安全措施，而依當時天候晴、有夜間照明、路
面鋪裝柏油、乾燥無缺陷、無障礙物、視距良好，號誌動作正常
、其前方無車輛亦無任何阻擋視線之人、物之外在環境，其無不
能注意之情況，卻疏未注意，以每小時約67公里之車速超速行駛
，並切入中興路內側車道直行。適有李台學(已於本院審理期間
死亡，經本院判決公訴不受理確定)未戴安全帽且無照騎乘車牌
號碼000-000號普通重型機車，沿武漢路由南往北方向行駛，雖
在前方之號誌為紅燈，武漢路南北行向之車輛均停等紅燈，李台
學明知不得繼續往前行駛，且知悉轉彎車應禮讓直行車，依上開
外在環境亦無不能注意之情事，但李台學見前方無車，竟直接闖
越紅燈，更於闖越後往左斜行，不顧中興路上有無依綠燈直行之
車輛前來，即繼續左轉朝中興路之內側車道騎行，於通過上開橋
梁之下方後，抵達中興路內側車道(位於在上開交岔路口西側，
中興路292號前)，此際超速通過上開交岔路口而直行到中興路29
2號前內側車道之翁茂宇，見狀閃避不及，與李台學之機車右側
發生碰撞，李台學人車即倒地不起，翁茂宇人車則往左傾前行、
倒地並向前滑動至路面邊線，翁茂宇因而受有頭部挫傷、左肩、
左小腿後側及左腳等多處挫擦傷、輕微腦震盪等傷害；李台學因
而受有外傷性腦內出血及蜘蛛膜下出血、腹部挫傷合併肝臟及脾
臟撕裂傷、中樞神經系統極度障礙等重大難治或不治之重傷害。
    理  由
一、程序事項：
　　李沛駿係李台學之子，依本院家事法庭民國107年3月31日10
    6年度監宣字第780號確定裁定之宣告，李沛駿已取得李台學
    之監護人身分，而自該時起具獨立告訴權，李沛駿並於同年
    4月25日偵訊時合法提出本案告訴，檢察官、被告翁茂宇及
    其辯護人於本院110年8月2日審判程序就此亦均表示無意見
    ，足認李沛駿於本案為告訴人，所提告訴合法。
二、認定事實之證據及理由：
　　就上開犯罪事實，訊據被告翁茂宇於本院上開審判程序坦承
    不諱(本院交易字卷第233頁)，並有下述事證在卷可佐，足
    見其任意性之自白與事實相符，可以採信，且其上開過失行
    為與李台學所受之上開重傷害間有相當因果關係：
　　⒈證人宋增宗於偵查中之證述、告訴人李沛駿於偵查中及本
      院之陳述。
　　⒉李台學之診斷證明書、被告翁茂宇之診斷證明書、國軍桃
      園總醫院109年5月21日醫桃企管字第1090001987號函、道
      路交通事故現場圖及調查表、桃園市政府警察局道路交通
      事故當事人登記聯單、車籍資料、汽車駕駛執照、員警職
      務報告、刑案現場照片、外放之中央警察大學鑑定書(鑑
      定單位依現場履勘測量結果、現場監視器錄影檔案經逐格
      播放檢視所顯現之被告翁茂宇車輛移動畫面等客觀情事進
      行分析，研判其當時車速在每小時67至68公里之間，與本
      院下述勘驗結果所呈現其當時速度甚快之情形相符，較其
      所自稱之每小時59公里車速為可信，自應採之，並以對其
      較有利之每小時67公里為認定)。
　　⒊現場監視器錄影檔案於本院110年5月3日準備程序勘驗之結
      果。
三、論罪科刑：
　　㈠被告行為後，刑法第284條業經修正公布並於108年5月31日
      施行，就該條所定之過失傷害致人重傷害罪而言，修正前
      之法定刑為「1年以下有期徒刑、拘役或5百元以下罰金」
      ，修正後之法定刑則提高為「3年以下有期徒刑、拘役或3
      0萬元以下罰金」，比較新舊法結果，以修正前規定即行
      為時法較有利於被告，爰適用之。是核被告所為，係犯修
      正前刑法第284條第1項後段之過失傷害致人重傷害罪。
　　㈡被告於肇事後，在未為有偵查職權之公務員發覺犯罪前，
      主動向據報到場處理之員警坦承為肇事人，有桃園市政府
      警察局龍潭分局龍潭交通分隊道路交通事故肇事人自首情
      形紀錄表在卷可考（偵卷第28頁），嗣並到院接受裁判，
      合於自首要件，應依刑法第62條前段規定減輕其刑。
　　㈢審酌被告於上開時地騎乘機車，因有上開應注意、能注意
      而不注意之情事，致與李台學騎乘之機車發生碰撞，李台
      學因而人車倒地，並受有上開重傷害，造成告訴人精神上
      痛苦及照料之時間及金錢耗費，實屬不該。但依上開鑑定
      結果及勘驗結果明顯可知，李台學當時係無照、未戴安全
      帽騎乘機車，又擅闖紅燈且違規左轉，顯屬肇事主因，而
      被告超速及未注意車前狀況，則僅為肇事次因，且被告前
      雖否認犯行，然前已給付一些費用給告訴人，並於本院上
      開審判程序坦認犯行，復與告訴人當庭達成和解，態度尚
      可。兼衡被告過失犯罪之手段、所生危害程度、暨其無前
      科之品行、智識程度及生活狀況、告訴人所表示之下述意
      見等一切情狀，量處如主文所示之刑，並諭知易科罰金之
      折算標準。
　　㈣被告未曾因故意犯罪受有期徒刑以上刑之宣告，有臺灣高
      等法院被告前案紀錄表附卷可稽。其因一時失慮，致罹本
      案刑典，犯後終能坦承犯行，並於本院與告訴人達成分期
      賠償之和解條件，有如前述，嗣並依約履行中，告訴人亦
      於本院表明，如其履行和解條件，同意給其緩刑的機會（
      本院易字卷第233至238頁）。本院認其經此偵審程序及刑
      之宣告，當已知所警惕而無再犯之虞，上開宣告刑以暫不
      執行為適當，爰依刑法第74條第1項第1款、第2項第3款規
      定，宣告如主文所示之附負擔緩刑，以啟自新，並保障告
      訴人權益。另應說明者：
　　　⒈告訴人於本院上開審判程序，雖表示希望等到被告履行
        完畢，本院再下判決之意見，本院亦認有必要確認被告
        是否依約履行，而延長宣判，但考量本院數次聯絡被告
        、告訴人，確認被告迄均有依上開和解條件按期履行，
        及告訴人嗣後於本院聯絡時已表示，法院判決內若加上
        約束被告履行和解的條件，在被告萬一不履行和解時，
        可以撤銷緩刑的內容，這樣也是可以之意見，並審酌本
        院和解筆錄之效力，及被告若不履行和解條件，反而對
        其更為不利(亦即，其緩刑宣告若因此遭撤銷，就必須
        面對上開有期徒刑宣告刑之執行〈下詳〉，且告訴人仍可
        持和解筆錄對其為強制執行)等情，可認上開主文之宣
        示，對被告之拘束力較強，而做成本判決。
　　　⒉被告若違反上開負擔，情節重大，足認上開緩刑宣告難
        收其預期效果，而有執行刑罰之必要者，檢察官得依法
        聲請撤銷緩刑之宣告。又本院雖於主文宣示有期徒刑易
        科罰金之折算標準，但實際是否准許被告易科罰金，仍
        有待執行檢察官定奪，並非當然可藉由罰錢了事，即免
        除其牢獄之災。
據上論斷，應依刑事訴訟法第299條第1項前段，判決如主文。
本案經檢察官劉哲名提起公訴，檢察官林弘捷到庭執行職務。
中　　華　　民　　國　　111 　年　　1 　　月　　10　　日
            刑事第十庭    法　官　徐漢堂
以上正本證明與原本無異。
如不服本判決應於收受判決後20日內向本院提出上訴書狀，並應
敘述具體理由。其未敘述上訴理由者，應於上訴期間屆滿後20日
內向本院補提理由書(均須按他造當事人之人數附繕本)「切勿逕
送上級法院」。告訴人或被害人如對本判決不服者，應具備理由
請求檢察官上訴，其上訴期間之計算係以檢察官收受判決正本之
日期為準。 
　　　　　　　　　　　　　書記官　侯儀偵
中　　華　　民　　國　　111 　年　　1 　　月　　11　　日
附錄本案論罪科刑法條全文：
修正前中華民國刑法第284條
因過失傷害人者，處六月以下有期徒刑、拘役或五百元以下罰金
，致重傷者，處一年以下有期徒刑、拘役或五百元以下罰金。
從事業務之人，因業務上之過失傷害人者，處一年以下有期徒刑
、拘役或一千元以下罰金，致重傷者，處三年以下有期徒刑、拘
役或二千元以下罰金。　　　　　
附件：本院109年度交附民字第78號和解筆錄正本